【裁判字號】    90,訴,223
【裁判日期】    900423
【裁判案由】    偽造貨幣
【裁判全文】
臺灣桃園地方法院刑事判決                            九十年度訴字第二二三號
    公  訴  人  台灣桃園地方法院檢察署檢察官
    被      告  丙○○
                甲○○
    右二人共同
    指定辯護人  本院公設辯護人  乙○○
右列被告因偽造貨幣案件，經檢察官提起公訴（八十九年度偵字第三九五七號），本
院判決如左：
    主  文
丙○○、甲○○共同意圖供行使之用而收集偽造之通用紙幣，丙○○處有期徒刑參年
肆月，甲○○處有期徒刑參年貳月。
扣案偽造之面額新台幣伍佰元通用紙幣伍佰壹拾張沒收。
    事  實
一、丙○○前犯施用毒品、麻醉藥品、過失致死、違反槍砲彈藥刀械管制條例等罪，
    經定應執行刑及合併執行後，於民國八十七年十一月間假釋付保護管束，假釋期
    間，仍不知悛悔，於八十八年十二月二十二日晚間駕駛車號GG—二一六一號自用
    小客車載承其母甲○○，擬自桃園縣龍潭鄉○○○道一號公路前往雲林縣斗六市
    ，於駛往龍潭交流道之際，丙○○在該處某加油站上廁所，於廁所內發現不詳姓
    名人所遺失之月餅盒一枚，盒內裝有偽造面額新台幣（下同）五百元之通用紙幣
    五百一十張，乃攜同上車，於車內交予甲○○觀看，二人確認為偽造紙幣後，竟
    基於犯意聯絡，共同意圖為自己不法之所有，並意圖供行使之用，而予侵占收集
    之，丙○○將其中六張放入上衣口袋中，甲○○將其中三張收入皮夾內，其餘五
    百零一張仍放在月餅盒內置於後車座，擬至斗六市再行使用，惟未及行使，即於
    當日晚間十時十分許在國道一號公路員林收費站南向處為警臨檢查獲，並扣得上
    開偽造之面額五百元通用紙幣五百十張。
二、案經國道公路警察局第三警察隊報請台灣彰化地方法院檢察署呈請台灣高等法院
    檢察署核轉台灣桃園地方法院檢察署檢察官偵查起訴。
    理  由
一、訊據被告丙○○、甲○○均矢口否認右揭犯行，一致辯稱收集上開紙幣並無行使
    之意圖云云，被告丙○○並稱伊一時好奇拾獲偽鈔，因急於上高速公路南下，始
    未將偽鈔交付警方云云，被告甲○○則時辯稱皮包內之偽鈔係被告丙○○遭警臨
    檢之際，強行塞入云云，時又另以被告丙○○拾獲偽鈔後即交伊觀看，二人知悉
    係偽鈔後，伊隨手放入大皮包內云云。惟查，警方臨檢被告丙○○載承被告甲○
    ○之自用小客車，查獲被告丙○○攜有第一級毒品海洛因，將二人帶回警局搜身
    後，始於被告甲○○所攜帶之大皮包內之小皮夾發覺偽鈔三張，再搜尋被告丙○
    ○身上及車內物品，陸續查獲其餘偽鈔等節，業據證人施志強、詹益錡即查獲本
    案之警員到庭結證屬實；而查獲之面額五百元通用紙幣，係以彩色噴墨方式仿印
    ，紙質與真鈔不同，安全線先以灰色墨印在紙上，再黏貼膠帶放置，水印則以灰
    色墨在紙張背面仿印，確認為偽鈔無誤，亦經中央印製廠鑑定在卷，有中央銀行
    發行局八十八年十一月十一日（八八）台央發字第○三○一四九九號函可稽。依
    常情而論，苟被告丙○○不知廁所中月餅盒內所裝置者為偽鈔，實無於廁所該等
    裝置穢物處所拾取物品之可能；而拾取面額五百元偽鈔高達五百十張，竟未即時
    送警究辦，復於其中抽取六張放置於上衣口袋中，其意顯然在於侵占收集後而行
    使之，況且其於警訊中尚曾自承：「我發現（偽鈔）時是用紙盒裝在裡面，我有
    打開來看，知道是五百元偽鈔，剛開始是好奇才放在身上，昨天（二十二日）剛
    好要回雲林縣斗六市姊姊家，準備買東西使用」（見內政部警政署國道公路警察
    隊第三警察對刑案偵查卷宗第三頁），其收集該偽鈔而行使之意圖，昭然若揭。
    至於被告甲○○對於究竟何時取得上開偽鈔、又是否知悉為偽鈔等節，前後陳述
    數度翻異，目的顯在隱晦收集偽鈔之意圖；而警方既係於其所攜帶之大皮包內之
    小皮夾內起出偽鈔，可認被告甲○○取得該偽鈔後尚有餘暇將之收藏，另參酌被
    告丙○○於審理中亦供稱伊於警方臨檢時，意圖塞入被告甲○○皮包的是毒品，
    而非偽鈔，但因警方在場未能得手等語在卷，顯見被告甲○○取得偽鈔之時機絕
    非於警方臨檢之際，應係於警方查獲之前，與被告丙○○二人觀看確認該紙鈔為
    偽鈔後而收藏之，而苟被告甲○○並無行使該偽鈔之意圖，應即將偽鈔丟棄，或
    送警追查來源，甚或隨手將偽鈔放回月餅盒內，但絕無收藏入小皮夾內之理，其
    收入小皮夾內，擬於購買物品時取出冒為真鈔行使之意圖，至為灼然。被告二人
    於確認拾獲之紙幣為偽造紙幣後，各取數張分散放置於上衣口袋、小皮夾內，就
    侵占他人遺失之偽造紙幣及意圖行使而收集偽造紙幣之行為，顯然有所犯意聯絡
    、行為分擔，被告二人辯稱無行使該偽造紙幣之意圖云云，要難採信，事證明確
    ，犯行均堪認定。
二、核被告丙○○、甲○○意圖為自己不法之所有，侵占他人遺失物之行為，係犯刑
    法第三百三十七條之侵占遺失物罪；又意圖供行使之用而收集偽造之通用紙幣，
    則犯刑法一百九十六條第一項後段之意圖供行使之用而收集偽造通用紙幣罪，二
    人就該犯行，有犯意聯絡，行為分擔，均為共同正犯。而被告二人所犯上開二罪
    ，有手段目的之關係，應依牽連犯之例，從一重論以刑法第一百九十六條第一項
    後段之罪。至於被告二人所犯侵占遺失物罪部分，雖未據公訴人指述，然該部分
    既與公訴人所起訴者有牽連犯裁判上一罪關係，本院自得併予審理，附此敘明。
    爰審酌被告丙○○前犯施用毒品、麻醉藥品、過失致死、違反槍砲彈藥刀械管制
    條例等罪，經定應執行刑及合併執行後，甫於八十七年十一月間假釋付保護管束
    ，有台灣高等法院被告全國前案紀錄表一紙在卷可稽，假釋期間未能惕勵自省，
    改過遷善，與被告甲○○意圖行使而所收集之偽造紙幣面額高達二十五萬五千元
    ，破壞正常金融秩序至鉅，犯後又無悔悟之情等一切情狀，分別量處如主文所示
    之主刑。
三、扣案偽造之面額五百元通用紙幣五百十張，應依刑法第二百條宣告沒收。
四、據上論斷，應依刑事訴訟法第二百九十九條第一項前段，刑法第二十八條、第一
    百九十六條第一項後段、第三百三十七條、第五十五條、第二百條，罰金罰鍰提
    高標準條例第一條前段，判決如主文。
本案經檢察官胡樹德到庭執行職務
中      華      民      國      九十      年      四    月    二十三    日
                                  臺灣桃園地方法院刑事第五庭
                                        法  官  楊  得  君
右正本證明與原本無異。
如不服本判決，應於判決送達後十日內向本院提出上訴狀( 應附繕本 )，上訴於臺灣
高等法院。
                                        書記官  簡  慧  瑛
中      華      民      國      九十      年      四    月    二十四    日
附論罪科刑依據之法條：
刑法第一百九十六條
行使偽造、變造之通用貨幣、紙幣、銀行券或意圖供行使之用而收集或交付於人者，
處三年以上十年以下有期徒刑，得併科五千元以下罰金。
收受後方知為偽造、變造之通用貨幣、紙幣、銀行券，而仍行使或意圖供行使之用而
交付於人者，處五百元以下罰金。
第一項之未遂犯罰之。


司法院資訊處製作；財團法人民間司法改革基金會備份。
